臺灣臺北地方法院刑事判決　　　　　　　 93年度訴字第444號
公　訴　人　臺灣臺北地方法院檢察署檢察官
被　　　告　甲○○
　　　　　　丙○○
　　　　　　　　　　之一
共　　　同
選任辯護人　林亦書律師
上列被告等因違反公司法案件，經檢察官提起公訴（92年度偵字
第20853號），本院判決如下：
    主  文
甲○○共同公司負責人，公司應收之股款，股東並未實際繳納而
以申請文件表明收足，處有期徒刑肆月，如易科罰金，以佰元
折算壹日。
丙○○無罪。
    事  實
一、甲○○係「新觀念財務管理顧問股份有限公司」（現改名為
    新理念實業股份有限公司，下稱新觀念公司）之負責人，新
    觀念公司於民國八十六年六月十二日以資本額新台幣（下同
    ）一百萬元設立登記，於八十八年十二月間辦理變更登記，
    將資本額由一百萬元增加為一千萬元，甲○○明知公司辦理
    增資應收之股款，雖有股東丙○○出資之一百四十四萬元、
    張碧華出資之十七萬元、乙○○出資之四十九萬元、陳冠騰
    出資之四十九萬元、謝基松出資之二十萬元、己○○出資之
    十萬元，共計二百八十九萬元之股款均已匯至新觀念公司設
    於中華商業銀行高雄分行之帳戶內（帳號：0000000
    0000000號），惟尚不足增資所需之股款，竟與某不
    知名之成年金主共同基於犯意之聯絡，由某不知名之成年金
    主提供不詳金額之現金予甲○○調借，連同甲○○已有之部
    分款項，作為甲○○個人名義出資之六百一十一萬元股款而
    匯入新觀念公司前開帳戶內，以湊足新觀念公司增資所需收
    足之九百萬元股款，再委由不知情之會計師丁○○（另為不
    起訴處分）於同年十二月二十三日出具新觀念公司增加資本
    登記資本額查核報告書，認證新觀念公司增加資本之股款業
    已收足，並旋即於同年十二月二十四日將前開新觀念公司帳
    戶內之股款九百萬元領出，交由某不知人士以黃洪美麗名義
    匯款至踴交通有限公司（以下簡稱踴公司）名義上負責
    人黃正雄（本院將另行移送偵辦）於當日所開立設於台灣土
    地銀行前鎮分行之帳戶內（帳號：00000000000
    00號），而將新觀念公司前開帳戶內之股款九百萬元全數
    匯出，惟甲○○仍持增資股東繳納股款明細表、資產負債表
    、存款證明書及前揭資本額查核報告書等申請文件，向高雄
    市政府建設局辦理新觀念公司變更登記，並於同年十二月三
    十一日獲准變更。
二、案經戊○○告發台灣台北地方法院檢察署檢察官偵查起訴。
    理  由
壹、被告甲○○之部分：
一、訊據被告甲○○固不否認於八十八年十二月二十三日辦理新
    觀念公司資本額由一百萬元增加為一千萬元之變更登記，並
    以申請文件表明收足九百萬元股款，嗣於隔日（二十四日）
    即將該九百萬元取出匯至他人銀行帳戶等情，惟矢口否認有
    前開違反公司法之犯行，辯稱：伊當時從國外投資款項匯回
    伊設於彰化銀行長安東路分行之外匯活期存款帳戶，共四筆
    計美金十八萬八千三百八十一元約新台幣六百四十多萬元之
    款項，係用來支付伊之增資款六百一十萬元之股金來源，伊
    確以自有資金繳納增資股款，而股東乙○○、張碧華、己○○等人於增資前亦已先行匯付高於應付之增資款項予伊設於
    中國信託中山分行之帳戶內，絕無虛偽增資之嫌，伊雖有於
    八十八年十二月二十四日提領新觀念公司帳戶內之九百萬元
    增資款，惟此係用來支付伊向古董商黃建忠購買六百五十萬
    元古董之價金及償還之前向黃建忠調現拿來購買告發人戊○○股份之二百五十萬元借款，伊並不認識黃正雄、黃洪美麗
    ，係黃建忠指示伊以黃洪美麗匯款至黃正雄帳戶內，伊對於
    黃建忠嗣後如何處分該款項，非伊所得置喙云云。
二、經查：
（一）據證人乙○○、己○○於本院審理時及證人謝基松於偵查
      時均證稱：渠等因信賴甲○○，而直接將錢匯至甲○○個
      人帳戶內或交付予甲○○，做為新觀念公司增資之股款使
      用等語，核與卷附甲○○設於中國信託中山分行之000
      0000000000號之帳戶存摺影本相符（見偵查卷
      一第二六四、二六六頁，乙○○於八十八年十月三十日、
      十二月二十一日分別匯入三十萬元、四十萬元；張碧華先
      後於八十八年十一月五日、十二月十七日匯入十萬元、七
      萬元；己○○於八十八年十二月十六日存入現金十萬元）
      ，雖然證人乙○○所匯之款項總額已超過其增資之股款，
      惟據證人乙○○到庭證稱：超過的部分是伊借款予甲○○
      使用等語，依證人乙○○與被告甲○○係姊妹關係，家人
      間偶有金錢借貸係屬平常，且證人己○○、謝基松與被告
      甲○○均係朋友關係，因相信被告甲○○而將增資股款匯
      至被告甲○○個人帳戶或交給甲○○本人，亦無悖於常情
      ，足認證人乙○○、己○○、謝基松之證詞信屬真實，堪
      予採信，而新觀念公司設於中華商業銀行高雄分行之帳戶
      （帳號：00000000000000號）於八十八年
      十二月二十二日確有以陳冠騰、乙○○、己○○、張碧華
      之名義匯入增資之股款，及丙○○以現金一百萬元、四十
      五萬元存入該帳戶，亦有該帳戶影本在卷可憑（見偵查卷
      一第一六三頁），堪信陳冠騰、乙○○、己○○、張碧華
      、丙○○確有實際繳納增資股款之事實，核先敘明。
（二）新觀念公司用以開立存款證明書，提供會計師丁○○製作
      資本查核報告書之前開中華商業銀行高雄分行帳戶，係於
      八十八年十二月二十日以五百元開戶，同年月二十二日當
      日分別以匯款轉存及現金存入之方式，共存入九百萬元，
      嗣於八十八年十二月二十四日由銀行開立存款證明書（證
      明事項為同年月二十三日之存款餘額九百萬五百元）後，
      即於同（二十四）日上午十一時三十九分許，將該九百萬
      元之「增資股款」以由中華商業銀行高雄分匯出匯款方式
      ，改以黃洪美麗名義，跨行匯入其夫黃正雄個人設於土地
      銀行前鎮分行之帳戶內，此有前開存款證明書及新觀念公
      司存摺（見偵查卷一第一三一、一三二頁）、中華商業銀
      行高雄分行九十二年十二月三日函暨附件之取款與匯款傳
      票（見偵查卷一第二四０、二四一頁）、九十四年三月九
      日函暨帳戶明細（見本院卷第一七二至一七五頁），及臺
      灣土地銀行前鎮分行九十二年十二月二十四日函暨附件之
      黃正雄開戶與帳戶明細（見偵查卷一第二四六至二四九頁
      ）等件附卷可稽。是以本件增資金額九百萬元，僅短暫存
      入新觀念公司帳戶未及二日就全部一次提領，並以與新觀
      念公司無關之黃洪美麗名義，另行匯至同與新觀念公司無
      關之黃正雄個人帳戶，顯與一般公司收取股款後之正常使
      用情形迴異。被告甲○○非實際收足增資股款，僅為取得
      存款證明而調取款項存入新觀念公司之帳戶甚明。
（三）被告甲○○雖辯稱：於新觀念公司申辦增資之同時，伊連
      續自國外匯入海外投資款項做為伊個人增資之股款云云，
      並庭呈其設於彰化銀行長安東路分行第00000000
      000之七號外匯活期存款帳戶為憑，然觀諸卷附該存摺
      影本所載（見本院卷第八十九頁），被告甲○○除在增資
      前十一月二十二日有存入美金四萬三千九百六十元外，其
      餘款項之入帳時間均係在增資後才存入（十二月二十八日
      存入美金九千九百八十五元、十二月三十日存入美金三萬
      八千三百四十七元、八十九年一月二十四日存入美金九萬
      六千零八十七元），足證被告甲○○應繳納之六百一十一
      萬元之股款，於新觀念公司以申請文件表明收足、辦理變
      更登記當時，確實尚未實際收足，雖被告甲○○復辯稱：
      國外出資款較晚存入帳戶，但其有事先向哥哥、妹妹調錢
      云云，惟據被告丙○○、證人乙○○均稱：渠等對甲○○
      是否有借錢之部分不清楚等語，且被告甲○○對於以其名
      義於八十八年十二月二十二日匯入新觀念公司前開帳戶之
      增資股款之來源並未提供任何證據足供本院調查，難認被
      告甲○○此部分之辯解可採。
（四）再者，被告甲○○對於何以在變更登記隔日（十二月二十
      四日）即將增資款九百萬元全數領出之用途，於偵查中先
      以書狀表示係為應付新觀念公司龐大的人事費用、年終獎
      金、公司營所稅及日常應付帳款，合計已近七、八百萬元
      ，所以動用增資款（見偵查卷一第六十二頁）；嗣復以書
      狀改稱係為支付擴充營運人力支出一百五十四萬元、場地
      和設備支出九十六萬元、投資文物資產六百五十萬元（見
      偵查卷一第二百五十四頁至第二百五十六頁），被告甲○○對該增資款之用途前後說法不一，且經檢察官於偵查中
      向中華商業銀行高雄分行函調新觀念公司前開帳戶資金流
      向之傳票得知，該筆九百萬元係自新觀念公司帳戶直接以
      「黃洪美麗」名義一筆轉出匯至「黃正雄」之土地銀行前
      鎮分行帳戶（見偵查卷一第二百四十一頁），並非提領現
      金，亦與被告甲○○於九十二年十二月二十三日偵查中所
      陳：當天就交給黃姓古董商六百五十幾萬元，其餘金額在
      十二月二十五日給付工資用掉云云大相逕庭（見偵查卷一
      第三百零七頁），被告甲○○前開所述亦與其在本院九十
      三年十月二十七日準備程序時所陳：六百五十萬元拿來向
      黃建忠購買古董，其餘二百五十萬元係之前向黃建忠調現
      拿來購買告發人戊○○的股份云云不相符合（見本院卷第
      六十四頁），被告甲○○自始至終亦未能提供該二百五十
      萬元之借據供本院審究查證，是以被告甲○○就增資款九
      百萬元何以在變更登記隔日旋遭提領一空之用途說詞，如
      前所述有數種不同之版本，顯見被告甲○○前開數種說詞
      均係臨訟拼湊，均無足採。被告甲○○雖於本院庭呈新觀
      念公司於八十八年所製作之資產負債表、總分類帳及轉帳
      傳票等做為其為公司購置六百五十萬元古董之憑據，惟前
      開傳票、總分類帳等資料之製作均係以卷附由新興貿易公
      司（設於澳門大三巴街三十三Ｃ地下）於八十八年十二月
      二十四日所開立予新觀念公司之單據二紙為基礎（見偵查
      卷一第二百七十二頁、二百七十六頁），而該單據二紙型
      式上僅記載品名及金額，而未表明「收據」或「收訖」等
      字樣，亦無經手人簽名，顯與一般收據之型式有異，性質
      上亦非公司開立之正式發票，該公司亦非在台設立之公司
      ，是否確有該公司甚難考究，再參諸被告前開扞格不一之
      說詞，實難以此非正式發票之單據及據此製作之資產負債
      表、總分類帳、轉帳傳票等資料，為被告甲○○有利之認
      定。遑論前開款項亦非以新觀念公司名義匯出，更與一般
      買賣付款留存記錄以杜爭議之常情有違，應認被告甲○○
      所辯用以購買古董投資云云，顯不足採。
（五）至於新觀念公司增資款九百萬元匯入黃正雄個人設於土地
      銀行前鎮分行帳戶，該帳戶係黃正雄以八十二萬元之代價
      委託會計師申請踴公司設立登記而於八十八年十二月二
      十四日當日所開立之帳戶，踴公司之資本額為二千五百
      萬元，但黃正雄並無實際出資匯款至該銀行帳戶一節，業
      經證人黃正雄於偵查中証述屬實（見偵查卷一第三百四十
      四頁），並有台灣土地銀行前鎮分行函覆之黃正雄開戶印
      鑑卡及交易明細附卷可稽（見偵查卷一第二百四十七至二
      百四十九頁），而觀諸該份交易明細所載，黃正雄之帳戶
      於八十八年十二月二十四日當日除了以黃洪美麗及黃正雄
      本人之名義分別匯入九百萬元、七百萬元外，並於當日各
      別提領現金二百萬元、二百萬元、二百萬元、一千萬元，
      再以踴公司股東黃正雄、黃敏男、黃釋慧、黃洪美麗之
      名義轉入踴公司籌備處設於土地銀行之帳戶內（見偵查
      卷二第一百三十二頁至第一百三十九頁），供踴公司所
      委託之會計師於八十八年十二月二十四日查核該公司銀行
      存款證明，並於八十八年十二月二十五日由會計師製作該
      公司申請設立登記之申核報告書（見偵查卷二第一百四十
      八頁至一百五十六頁），足徵黃正雄前開銀行帳戶實際上
      之用途，係作為調借款項以供踴公司公司設立登記所需
      股款之過渡帳戶，再由黃正雄將帳戶內之款項匯入公司帳
      戶內表明股款已收足之虛偽證明之用（此部分另涉有違反
      公司法之部分本院將另行移送檢方偵辦），益徵被告甲○○以其名義匯至新觀念公司前開帳戶之增資款項，確係向
      不知名之金主調借而來。
    綜上所述，新觀念公司於八十八年十二月二十二日增資時，
    確實並未繳足增資股款，而係由被告甲○○向不知名之金主
    調借款項存入新觀念公司帳戶內，供不知情之會計師丁○○
    查核認證新觀念公司增資之股款業已收足，被告甲○○之前
    開辯詞，純係推諉飾卸之詞，實不足採。本件事證明確，被
    告甲○○之犯行洵堪認定，應予依法論科。
三、按被告行為後，公司法第九條第一項業經修正為「公司應收
    之股款，股東並未實際繳納，而以申請文件表明收足，或股
    東雖已繳納而於登記後將股款發還股東，或任由股東收回者
    ，公司負責人各處五年以下有期徒刑、拘役或科或併科新台
    幣五十萬元以上二百五十萬元以下罰金」，並於九十年十一
    月十二日公布施行，於同年十一月十四日生效，而修正前公
    司法第九條第三項係規定「公司應收之股款，股東並未實際
    繳納，而以申請文件表明收足，或股東雖已繳納，而於登記
    後將股款發還股東，或任由股東收回者，公司負責人各處五
    年以下有期徒刑、拘役或科或併科新台幣六萬元以下罰金」
    ，經比較新舊法結果，修正後之公司法第九條第一項本文關
    於所得科處之罰金大幅提高為新台幣五十萬元以上二百五十
    萬元以下，以變更前之舊法對被告有利，依刑法第二條第一
    項但書之規定，自應適用行為時之法律，被告甲○○係新觀
    念公司負責人，新觀念公司於八十八年十二月並未向股東收
    取實際應繳納增資之股款，卻以申請文件表明收足，核被告
    甲○○之所為，係犯修正前公司法第九條第三項之罪。被告
    甲○○與提供資金真實姓名不詳之金主，就前開犯行間有犯
    意之聯絡與行為之分擔，該金主雖非公司負責人，惟依刑法
    第三十一條第一項之規定，仍得成立共同正犯。爰審酌被告
    甲○○受有良好教育、公司增資時為圖便利，個人並無足夠
    之增資股款，即行辦理增資，已損及公司資本之充實，其犯
    罪之手段及犯罪後猶狡辯其詞等一切情狀，量處如主文所示
    之刑。又被告甲○○行為後，刑法第四十一條規定，業經於
    九十年一月四日修正，並經總統於九十年一月十日公布，依
    法於九十年一月十二日生效，而修正後之刑法第四十一條第
    一項之規定「犯最重本刑為五年以下有期徒刑以下之刑之罪
    ，而受六個月以下有期徒刑之宣告，因身體、教育、職業、
    家庭之關係或其他正當事由，執行顯有困難者，得以一元以
    上三元（業據罰金罰鍰提高標準條例第二條前段規定，就其
    原定數額提高為一百倍折算一日）以下折算一日，易科罰金
    ，但確因不執行所宣告之刑，難收矯正之效，或難以維持法
    秩序者，不在此限」，此項修正有利於被告，依刑法第二條
    第一項前段之規定，適用裁判時之新法，並就所宣告之刑，
    諭知易科罰金之折算標準，以資懲儆。至於被告甲○○所提
    領匯出之款項中，涉及包括被告丙○○（詳後述）及其他股
    東張碧華等人之出資款部分，核屬被告甲○○處理各該股東
    出資款項之行為，無礙於新觀念公司未實際收足全數增資款
    項之認定，且非屬本件起訴範圍，故不於本件中另行論述，
    併此敘明。
貳、被告丙○○之部分：
一、公訴意旨略以：被告丙○○係新觀念公司之股東，明知公司
    理增資應收之股款，股東未實際繳納者，不得以申請文件表
    明收足，竟與被告甲○○共同基於違反前開規定之概括犯意
    聯絡，明知未實際向股東收足增資股款，而向某不知名金主
    調借新觀念公司增資所需收足之股款九百萬元，於同年十二
    月二十二日分別以其個人及陳冠騰、乙○○、己○○、張碧
    華等股東名義匯款各六百一十萬元、四十九萬元、四十九萬
    元、三十萬元、十七萬元至中華商業銀行高雄分行之新觀念
    公司帳戶（帳號：00000000000000號），另
    以現金方式存入一百四十五萬元，合計九百萬元，再委由不
    知情之會計師丁○○（另為不起訴處分）於同年十二月二十
    三日出具新觀念公司增加資本登記資本額查核報告書，認證
    新觀念公司增加資本之股款業已收足，旋即於同年十二月二
    十四日將該帳戶內之股款九百萬元取出，交由不知名人士以
    黃洪美麗名義匯款至台灣土地銀行前鎮分行黃正雄帳戶，而
    將新觀念公司前開帳戶內之股款九百萬元全數匯出，惟被告
    甲○○、丙○○仍持增資股東繳納股款明細表、資產負債表
    、存款證明書及前揭資本額查核報告書等申請文件，向高雄
    市政府建設局辦理新觀念公司變更登記，並於同年十二月三
    十一日獲准變更，因認被告丙○○涉犯修正前公司法第九條
    第一項前段公司應收股款，股東未實際繳納，而以申請文件
    表明收足之罪嫌云云。
二、按犯罪事實應依證據認定之，無證據不得認定其犯罪事實；
    不能證明被告犯罪者，應諭知無罪之判決，刑事訴訟法第一
    百五十四條第二項、第三百零一條第一項分別定有明文。而
    所謂認定犯罪事實之證據，係指足以認定被告確有犯罪行為
    之積極證據而言，如未發現相當證據，或證據不足以證明，
    自不能以推測或擬制之方法，以為裁判基礎；又告訴人之告
    訴，係以使被告受刑事訴追為目的，是其陳述是否與事實相
    符，仍應調查其他事實以資審認，始得為不利被告之認定，
    分據最高法院四十年台上字第八六號、五十二年台上字第一
    三○○號判例闡釋在案。再者，刑事訴訟上證明之資料，無
    論其為直接證據或間接證據，均須達於通常一般人均不致於
    有所懷疑，而得確信其為真實之程度，始得據為有罪之認定
    ，若其關於被告是否犯罪之證明未能達此程度，而有合理性
    懷疑之存在，致使無從形成有罪之確信，根據「罪證有疑，
    利於被告」之證據法則，即不得遽為不利被告之認定，其以
    情況證據（即間接證據）斷罪時，尤須基於該證據在直接關
    係上所可證明之他項情況事實，本乎推理作用足以確證被告
    有罪，方為合法，不得徒憑主觀上之推想，將一般經驗上有
    利被告之其他合理情況逕予排除，此觀諸最高法院三十二年
    度上字六七號、七十六年台上字第四九八六號判例意旨亦甚
    明顯。
三、公訴人認被告丙○○涉犯前開公司法之罪嫌，無非係以告發
    人戊○○之指訴、證人丁○○、黃正雄、黃洪美麗之證詞及
    卷附之新觀念公司增加資本登記資本額查核報告書、增資股
    東繳納股款明細表、資產負債表、中華商業銀行高雄分行存
    款餘額證明書、變更登記表、高雄市政府建設局八十八年十
    一月三十一日高市建設二字第０八八０八二三一五００號函
    、新觀念公司於中華商業銀行高雄分行開設之帳戶存款往來
    明細表、中華商業銀行高雄分行新觀念公司帳戶於八十八年
    十二月二十四日支出九百萬一百元之取款憑條、匯款申請書
    、台灣土地銀行前鎮分行黃正雄帳戶之存款往來明細表、台
    灣土地銀行前鎮分行黃正雄帳戶於八十八年十二月二十四日
    提領一千六百萬（含新觀念公司增資股款九百萬元）之存、
    取款憑條共九份、踴交通有限公司之設立登記資料及該公
    司在台灣土地銀行前鎮分行開設之帳戶明細表等為憑據。訊
    據被告丙○○堅決否認有前開違反公司法之犯行，辯稱：伊
    僅擔任新觀念公司之股東，從未參與或干涉該公司之營運事
    宜，且伊確實有將現金存入新觀念公司帳戶內，做為增資款
    之繳納，至於增資之九百萬元取出及運用情形伊並不清楚等
    語。
四、經查，據證人丁○○到庭證稱：本件新觀念公司資本查核簽
    證是丙○○打電話介紹甲○○委託伊辦理，查核之資料是丙○○請小姐拿給伊的，丙○○本身雖是會計師，但因他是新
    觀念公司股東，依會計師法之規定，他不能做簽證，本件伊
    只有與丙○○以電話接洽過一次，而該公司負責人及增資書
    面委託人則是甲○○，增資費用則是由新觀念公司支付。新
    觀念公司於八十六年公司成立登記時，也是委託伊辦理等語
    ，顯見本件新觀念公司之增資查核認證係由被告丙○○介紹
    被告甲○○委託證人丁○○辦理，而據被告丙○○及甲○○
    所陳，當時因被告甲○○在台北，所以才委託被告丙○○找
    丁○○處理，依被告丙○○與甲○○是兄妹關係，且被告丙○○亦係會計師及新觀念公司之股東，新觀念公司既要辦理
    增資，被告丙○○因而介紹原先辦理新觀念公司設立登記之
    會計師丁○○予甲○○委託辦理增資事項，亦與常情無違，
    尚難遽此即認被告丙○○與甲○○即有共犯關係，且據告發
    人戊○○於九十四年五月四日本院審理時證稱：丙○○並未
    參與新觀念公司之業務等語（見該次審判筆錄第七頁），被
    告丙○○既未參與新觀念公司之業務，其所為對於增資之九
    百萬如何取出及運用一事不知情之辯詞，應認屬實。雖告發
    人戊○○於該次庭期並證稱：增資時，丙○○並未實際繳納
    一百五十萬之股款，因伊在八十八年四月十五日跟丙○○借
    了二百萬元，伊每月還他十萬元，共分二十四期還清本利，
    但還了六個月後，甲○○就侵占公司，伊在九月二日就與甲○○討論拆夥的事，渠等協議由甲○○幫伊清償丙○○剩餘
    之債務，當作購買伊在公司的股權，餘款是一百五十八萬六
    千元，但八十九年二月丙○○告伊詐欺，說伊不還他錢，後
    來伊查出餘款一百五十八萬六千元中之一百五十萬元已經用
    公司增資方式還給丙○○，其餘的八萬六千元，甲○○已經
    用面額各五萬元之兩張支票開立還給丙○○，所以丙○○的
    增資款並沒有支出現金云云（見該次審判筆錄第七、八頁）
    ，惟此為被告丙○○及甲○○所否認，被告丙○○陳稱：伊
    並未同意由甲○○代價，甲○○還伊兩張五萬元之支票，是
    甲○○另外向伊借錢的還款等語（該次審判筆錄第八、九頁
    ），被告甲○○亦稱：伊並沒有答應要幫戊○○償還他跟丙○○的借款等語（見該次審判筆錄第八、九頁），告發人戊○○亦未就其所稱已與甲○○達成協議代償其對丙○○債務
    之部分提供證據以資證明，且本院審酌新觀念公司增資股東
    繳納股款明細表（見偵查卷一第一百二十九頁），被告丙○○於八十八年十二月間之增資股款係一百四十四萬，並非告
    發人戊○○所說的一百五十萬元，再據告發人戊○○於前開
    本院審理時亦證稱：新觀念公司辦增資的時候伊並不知道，
    伊亦無參與增資等語（見該次審判筆錄第三、四頁），堪認
    告發人戊○○對新觀念公司辦理增資之情形並不了解，其前
    開證詞僅係個人臆測之詞，尚難遽為對被告丙○○為不利之
    認定。此外，依卷附新觀念公司帳戶明細所載（見偵查卷一
    第一百三十二頁），八十八年十二月二十二日確有以現金分
    別存入一百萬元、四十五萬元，此金額核與被告丙○○所增
    資之股款相當，尚高出其應付股款一萬元，被告丙○○雖未
    能提供其存入一百四十五萬元增資股款之資金來源，惟被告
    丙○○為會計師，平日就為代其他公司委託繳付各項稅費，
    而存放人筆現金於身邊以備所需，亦合於常情，故其主張以
    現金直接存入新觀念公司帳戶，以為股款之繳納，堪予採信
    ，公訴人僅憑被告丙○○為被告甲○○之兄長，且為新觀念
    公司之股東，並代為介紹會計師予被告甲○○，遽認其與被
    告甲○○有前開犯行之犯意聯絡，顯乏實據，復查無其他證
    據足認被告丙○○有公訴人所起訴之犯行，應認不能證明被
    告丙○○犯罪，爰依法諭知無罪之判決。
據上論斷，應依刑事訴訟法第二百九十九條第一項前段、第三百
零一條第一項，修正前公司法第九條第三項、刑法第十一條前段
、第二條第一項、第二十八條、第三十一條第一項、修正後第四
十一條第一項前段，罰金罰鍰提高標準條例第二條，判決如主文
。
本案經檢察官楊仲萍到庭執行職務
中　　華　　民　　國　　94　　年　　5 　　月　　18　　日
                        臺灣臺北地方法院刑事第十一庭
                            審判長法  官  劉方慈
                                  法  官  林庚棟
                                  法  官  林恆吉
上正本證明與原本無異。
如不服本判決，應於判決送達後10日內向本院提出上訴狀（應抄
附繕本）。告訴人或被害人如對於本判決不服者，應具備理由請
求檢察官上訴，其上訴期間之計算係以檢察官收受判決正本之日
期為準。
                                  書記官  劉英芬
中　　華　　民　　國　　94　　年　　5 　　月　　18　　日
附錄本案論罪科刑法條全文：
修正前公司法第九條第三項：
公司應收之股款，股東並未實際繳納，而以申請文件表明收足，
或股東雖已繳納而於登記後將股款發還股東，或任由股東收回者
，公司負責人各處五年以下有期徒刑、拘役或科或併科新臺幣六
萬元以下罰金。
